【裁判字號】    92,台非,52
【裁判日期】    920123
【裁判案由】    賭博
【裁判全文】
最高法院刑事判決                                  九十二年度台非字第五二號
    上  訴  人  最高法院檢察署檢察總長
    被      告  江上青
右上訴人因被告賭博案件，對於台灣高等法院中華民國八十九年七月五日第二審確定
判決（八十九年度上易字第四八一號，起訴案號：台灣板橋地方法院檢察署八十八年
度偵字第一九四九號），認為違法，提起非常上訴，本院判決如左：
    主  文
上訴駁回。
    理  由
非常上訴理由稱：「一、按『事實審法院應予調查之證據，不以當事人聲請者為限，
凡與待證事實有關之證據，均應依職權調查，方足發現真實，否則仍難謂無刑事訴訟
法第三百七十九條第十款之違法。』『按刑事訴訟法所謂應調查之證據，並不限於具
有認定犯罪事實能力之證據，其用以證明證據憑信性之證據，亦包括在內。』（最高
法院六十四年台上字第二九六二號、七十四年台上字第六四四四號判例參照）本案於
起訴書中檢察官以被告甲○○坦承不諱而加以定罪。惟查被告於本案繫屬於台灣板橋
地方法院檢察署時，因承辦檢察官所為之筆錄有誤，嗣被告於原審八十九年三月一日
下午開庭時要求調查證據調閱聽取前開檢察官所為之筆錄錄音，並於同年三月六日提
出筆錄錄音之調查證據聲請，惟原審並未予以調閱，遽為被告不利之認定。揆諸前開
判例，明顯有刑事訴訟法第三百七十九條第十款之違背法令情事。二、原審於八十九
年三月二十九日下午三時三十分開庭審理時，曾傳訊證人吳素貞到場作證，其證述略
以：『法官問：江上青是否為吉貿公司的人？證人答：負責人是其太太。他不是股東
，也未過問公司的事務。』是該證人證實被告並未參與本案系爭電玩店之經營，該店
股東名簿上並無任何與被告有關之人名出現。惟遍查原審判決理由中，並未發現原審
對此有利被告之部分有任何論述，顯然對被告不利。原審判決對此部分不載理由，依
照刑事訴訟法第三百七十九條第十四款之規定，即屬判決當然違背法令。三、案經確
定，且不利於被告，爰依刑事訴訟法第四百四十一條、第四百四十三條提起非常上訴
，以資救濟。」等語。
本院按刑事訴訟法第三百七十九第十款規定「依本法應於審判期日調查之證據而未予
調查」之違法情形，就非常上訴審言，尚須致適用法令違誤，而顯然於判決有影響者
，始屬同法第四百四十七條第一項第一款之判決違背法令。倘原判決依憑證據所確認
之事實，已足認無違背法令之情形，縱仍有其他客觀上非必要之證據未予調查，本不
屬上開條款所稱應調查證據之範圍，原判決未予調查，亦未說明不予調查之理由，僅
屬訴訟程序違背法令，如其違誤顯然於判決無影響者，依同法第三百八十條規定，既
不得為第三審上訴之理由，自亦不得據以提起非常上訴。至刑事訴訟法第三百七十九
條第十四款前段規定「判決不載理由」之違法情形，就非常上訴審言，乃訴訟程序違
背法令，不生判決違背法令之問題，如應受同法第三百八十條規定之限制者，亦不得
執為非常上訴之理由。本件原判決援引第一審判決所記載之事實，認定被告自民國八
十六年七月間起，與同案被告游文成等人，在台北縣永和市○○路四九九號帥爵育樂
股份有限公司之公眾得出入場所，共同擺設電動賭博機具，與不特定之顧客賭博財物
，並以之為常業，經警於八十七年四月十六日查獲等情。已綜合卷內全部證據資料，
參互斟酌，詳加判斷，敘明其所憑之證據及認定之理由，非僅憑被告在偵查中之供述
，為唯一之證據。被告在原審否認其於偵查中供稱：「因游（指同案被告游文元）是
吉貿的小股東，他是負責整棟大樓的管理，是我指定他為總經理，由他來管理整棟大
樓」之語，請求調取偵查庭之錄音帶勘驗（見原審卷第三十五頁反面、第四十二頁）
。雖原審未予調查，亦未說明不予調查之理由，但除去此項證據，原判決仍應為同一
事實之認定；又對於證人吳素貞在原審所為之證言，未敘明何以不足採納之理由，俱
不足以動搖原判決依憑證據所為之事實認定。是此項違誤僅訴訟程序稍欠週延，於判
決本旨不生影響，揆諸上開說明，不得據以提起非常上訴。非常上訴意旨，執此指摘
原判決違背法令，為無理由，應予駁回。
據上論結，應依刑事訴訟法第四百四十六條，判決如主文。
中      華      民      國    九十二    年      一      月    二十三    日
                              最高法院刑事第四庭
                                  審判長法官  紀  俊  乾
                                        法官  黃  正  興
                                        法官  劉  介  民
                                        法官  陳  東  誥
                                        法官  白  文  漳
      右正本證明與原本無異
                                              書  記  官
中      華      民      國    九十二    年      一      月    二十七    日


司法院資訊處製作；財團法人民間司法改革基金會備份。
